【裁判字號】    94,易,1535
【裁判日期】    950814
【裁判案由】    毒品危害防制條例
【裁判全文】
臺灣高雄地方法院刑事判決              94年度易字第1535號
公  訴  人  臺灣高雄地方法院檢察署檢察官
被      告  甲○○
上列被告因違反毒品危害防制條例案件，經檢察官提起公訴（92
年度毒偵字第4371號、第4581號），嗣因被告就被訴事實為有罪
之陳述，經本院告知簡式審判程序意旨，並聽取公訴人及被告之
意見後，本院合議庭裁定由受命法官獨任依簡式審判程序審理，
判決如下：
    主  文
甲○○施用第二級毒品，累犯，處有期徒刑陸月，如易科罰金，
以佰元折算壹日，扣案之第二級毒品甲基安非他命貳包（均含
包裝袋，驗前毛重分別為拾捌點貳公克、拾伍點伍公克，驗後
毛重分別為拾捌點壹公克、拾伍點肆公克）、含有第二級毒品
甲基安非他命之吸食用球狀玻璃貳支、吸管杓壹支、吸食器壹個
、殘渣袋貳個，均沒收銷燬之；又持有第一級毒品，累犯，處有
期徒刑陸月，如易科罰金，以佰元折算壹日，扣案之第一級毒
品海洛因拾捌包（均含包裝袋，合計淨重拾捌點肆陸公克、包
裝重伍點柒貳公克，純度佰分之拾柒點陸柒，純質淨重陸點捌零
公克）、摻有第一級毒品海洛因之捲煙壹支，均沒收銷燬之。應
執行有期徒刑拾月，如易科罰金，以佰元折算壹日，扣案之第
二級毒品甲基安非他命貳包（均含包裝袋，驗前毛重分別為拾捌
點貳公克、拾伍點伍公克，驗後毛重分別為拾捌點壹公克、
拾伍點肆公克）、含有第二級毒品甲基安非他命之吸食用球狀玻
璃貳支、吸管杓壹支、吸食器壹個、殘渣袋貳個、第一級毒品海
洛因拾捌包（均含包裝袋，合計淨重拾捌點肆陸公克、包裝重
伍點柒貳公克，純度佰分之拾柒點陸柒，純質淨重陸點捌零公克
）、摻有第一級毒品海洛因之捲煙壹支，均沒收銷燬之。
    事  實
一、甲○○前於民國85年間，因違反麻醉藥品管理條例案件，經
    本院以86年度易字第2207號判處有期徒刑10月確定，又因違
    反麻醉藥品管理條例案件，經本院以86年度訴字第1529號判
    處有期徒刑2 年2 月確定，復於86年間，因違反麻醉藥品管
    理條例案件，經本院以86年度易字第5668號判處有期徒刑7
    月確定，上開3 罪接續執行，而於88年2 月2 日因縮短刑期
    假釋出監。復於假釋期間，因違反毒品危害防制條例案件，
    經本院以88年度訴字第1857號判處有期徒刑8 月確定，嗣經
    撤銷假釋，入監執行殘刑1 年10月3 日，甫於91年7 月1 日
    縮刑期滿，翌日因徒刑執行完畢出監。又於88年間，因違反
    毒品危害防制條例案件，經本院以88年度毒聲字第4493號裁
    定送觀察、勒戒後，認有繼續施用毒品傾向，再經本院以88
    年度毒聲字第6166號裁定令入戒治處所施以強制戒治，嗣經
    本院以88年度毒聲字第276 號裁定停止戒治，而於89年2 月
    3 日出監，於89年9 月3 日強制戒治期滿未經撤銷，視為執
    行完畢。詎其於前開強制戒治執行完畢釋放後5 年內仍不知
    悔悟，竟基於施用第二級毒品甲基安非他命之犯意，於92年
    7 月8 日上午6 時許，在高雄縣鳥松鄉○○村○○路215 號
    9 樓之12住處，以將第二級毒品甲基安非他命置於玻璃球內
    燒烤後吸食其煙霧之方式，施用第二級毒品甲基安非他命1
    次；又甲○○明知海洛因屬毒品危害防制條例公告禁止持有
    之第一級毒品，不得非法持有，竟於92年7 月8 日自不詳管
    道取得第一級毒品海洛因18包（合計淨重38.46 公克、包裝
    重5.72公克，純度17 .67% ，純質淨重6.80公克）及摻有第
    一級毒品海洛因之捲煙1 支，並持有之，而藏放在其所駕駛
    之車牌號碼ZP-3322 號自用小客車上。嗣為警先於92年7 月
    8 日下午5 時許，在高雄縣鳥松鄉○○村○○路215 號前甲
    ○○所駕駛之上開自小客車內查獲，並扣得上開第一級毒品
    海洛因18包及捲煙1 支，嗣經甲○○同意，至其位於高雄縣
    鳥松鄉○○路215 號9 樓之12住處執行搜索，扣得第二級毒
    品甲基安非他命2 包（驗前毛重分別為18 .2 公克、35.5公
    克，驗後毛重分別為18.1公克、35.4公克）、含有第二級毒
    品甲基安非他命之吸食用球狀玻璃2 支、吸管杓1 支、吸食
    器1 個、殘渣袋2 個，經警採集其尿液送檢驗結果，呈甲基
    安非他命類陽性反應，始悉上情。
二、案經臺南縣警察局移請臺灣高雄地方法院檢察署檢察官偵查
    起訴。
    理  由
壹、程序方面
    按本案被告甲○○所犯係死刑、無期徒刑、最輕本刑為3 年
    以上有期徒刑以外之罪，其於準備程序就前揭被訴事實為有
    罪之陳述，經受命法官告知簡式審判程序之旨，並聽取其與
    公訴人之意見後，本院認無不得或不宜改依簡式審判程序進
    行之處，爰依刑事訴訟法第273 條之1 第1 項、第284 條之
    1 ，裁定本件由受命法官獨任進行簡式審判程序，合先敘明
    。
貳、實體方面
一、上開犯罪事實，業據被告甲○○於本院審理時供承不諱，核
    與證人劉維國於警詢時證述之情節相符，復有查獲之照片10
    張在卷可考，另有白粉18包、捲煙1 支、晶體2 包、吸食用
    球狀玻璃2 支、吸管杓1 支、吸食器1 個、殘渣袋2 個扣案
    可資佐證。又被告經警採集尿液送檢驗結果，呈甲基安非他
    命陽性反應，亦有臺南縣衛生局92年8 月5 日檢體編號F58
    尿液檢驗成績書1 紙在卷可憑。再者，扣案之白粉18包，經
    送請法務部調查局檢驗結果，均含有第一級毒品海洛因成分
    ，合計淨重38.46 公克、包裝重5.72公克，純度17 .67% ，
    純質淨重6.80公克，此有法務部調查局92年8 月21日調科壹
    字第220015725 號鑑定通知書1 紙在卷可憑；查扣之捲煙1
    支，經送請高雄醫學大學附設中和紀念醫院檢驗結果，呈第
    一級毒品海洛因陽性反應，此有該院94年9 月27日報告編號
    0000-000檢驗報告1 紙在卷足憑；查扣之晶體2 包，經送請
    高雄醫學大學附設中和紀念醫院檢驗結果，均呈甲基安非他
    命陽性反應，驗前毛重分別為18.2公克、35.5公克，驗後毛
    重分別為18.1公克、35.4公克，有該院94年9 月27日報告編
    號0000-000、0000-000檢驗報告各1 紙在卷足考；扣案之吸
    食用球狀玻璃2 支、吸管杓1 支、吸食器1 個、殘渣袋2 個
    ，經送請高雄醫學大學附設中和紀念醫院檢驗結果，均呈甲
    基安非他命陽性反應，有該院94年9 月27日報告編號0000-0
    00、0000 -000 、0000-000、0000-000、0000-000、0000-0
    00檢驗報告各1 紙在卷可參，足認被告上開自白確與事實相
    符，洵堪採為論罪科刑之依據。
二、查被告前於88年間，因違反毒品危害防制條例案件，經本院
    以88年度毒聲字第4493號裁定送觀察、勒戒後，認有繼續施
    用毒品傾向，再經本院以88年度毒聲字第6166號裁定令入戒
    治處所施以強制戒治，嗣經本院以88年度毒聲字第276 號裁
    定停止戒治，而於89年2 月3 日出監，於89年9 月3 日強制
    戒治期滿未經撤銷，視為執行完畢，此有臺灣高等法院被告
    前案紀錄表1 份在卷可查。又被告行為後，毒品危害防制條
    例業於92年7 月9 日修正公布，自93年1 月9 日起施行，修
    正前、後毒品危害防制條例第10條第2 項、第11條第1 項之
    構成要件與法定刑度，均無變更；但毒品危害防制條例第10
    條第2 項修正前、後之起訴要件有別，易言之，修正前施用
    第二級毒品者，一犯經觀察勒戒後，認有繼續施用毒品傾向
    者，由法院裁定強制戒治1 年，執行完畢後，檢察官為不起
    訴處分5 年以內二犯施用毒品犯行者，應由檢察官聲請法院
    裁定強制戒治，並逕行提起公訴，此觀諸修正前毒品危害防
    制條例第20條第1 項、第2 項、第23條之規定即明。而修正
    後一犯仍須觀察勒戒，有繼續施用毒品傾向者，即由檢察官
    聲請法院裁定准予強制戒治，待強制戒治執行完畢釋放後5
    年以內，再犯施用毒品犯行者，則逕行依法追訴，修正後毒
    品危害防制條例第20條、第23條明揭此旨。比較新舊法結果
    ，就本案起訴程序及實體法律適用，均無不同。然修正前後
    毒品危害防制條例關於持有第一級毒品犯行之構成要件及刑
    度，並無任何更異之處，已如前述，惟毒品危害防制條例既
    係全文修正，且毒品危害防制條例第11條第4 項增列持有達
    一定數量須加重處罰之要件，對修法前之行為較為不利，應
    依刑法第2 條第1 項前段規定適用修正前毒品危害防制條例
    論處。是被告於前案強制戒治執行完畢釋放後5 年內，再犯
    本案毒品危害防制條例第10條第2 項之罪，犯罪事證明確，
    其所為顯與修正前毒品危害防制條例第23條第2 項之規定相
    符，應予依法論科。
三、查被告行為後，刑法業於94年2 月2 日經總統以華總一義字
    第09400014901 號令修正公布，並於95年7 月1 日施行，刑
    法施行法第1 條之1 亦於95年6 月14日經總統以華總一義字
    第09500085181 號令公布施行，參酌最高法院95年5 月23
    日刑事庭第8 次會議決議，修正後刑法第2 條第1 項之規定
    ，係規範行為後法律變更所生新舊法律比較適用之準據法，
    於修正後刑法施行後，應適用修正後刑法第2 條第1 項之規
    定，為「從舊從輕」之比較。另於比較時應就罪刑有關之共
    犯、未遂犯、想像競合犯、牽連犯、連續犯、結合犯，以及
    累犯加重、自首減輕暨其他法定加減原因（如身分加減）與
    加減比例等一切情形，本於統一性及整體性原則，綜其全部
    罪刑之結果而為比較。本院審酌：
（一）毒品危害防制條例第11條第1 項之持有第一級毒品罪，法
      定刑原為3 年以下有期徒刑、拘役或新臺幣5 萬元以下罰
      金，惟依修正之刑法第33條第5 款規定：「主刑之種類如
      下：‥‥‥五、罰金：新臺幣一千元以上，以百元計算之
      」，則修正後毒品危害防制條例第11條第1 項之持有第一
      級毒品罪所得科之罰金刑最高為新臺幣5 萬元，最低為新
      臺幣1 千元，然依修正前之刑法第33條第5 款規定之罰金
      最低額銀元1 元計算，持有第一級毒品罪之罰金刑最高為
      新臺幣5 萬元，最低為銀元1 元，折算為新臺幣後，修正
      前後毒品危害防制條例第11條第1 項之持有第一級毒品罪
      罰金刑部分最高額雖同為新臺幣5 萬元，然修正前毒品危
      害防制條例第11條第1 項之持有第一級毒品罪罰金刑最低
      額僅為新臺幣3 元，遠低於修正後毒品危害防制條例第11
      條第1 項之持有第一級毒品罪，比較修正前、後之刑罰法
      律，自以修正前之法律較有利於被告。
（二）被告犯罪時之刑法第41條第1 項前段規定：「犯最重本刑
      為5 年以下有期徒刑以下之刑之罪，而受6 個月以下有期
      徒刑或拘役之宣告，因身體、教育、職業、家庭之關係或
      其他正當事由，執行顯有困難者，得以1 元以上3 元以下
      折算1 日，易科罰金。」又其行為時之易科罰金折算標準
      ，修正前罰金罰鍰提高標準條例第2 條前段（現已刪除）
      規定，就其原定數額提高為100 倍折算1 日，則本件被告
      行為時之易科罰金折算標準，應以銀元100 元、200 元、
      300 元折算1 日，經折算為新臺幣後，應以新臺幣300 元
      、600 元、900 元折算為1 日。惟95年7 月1 日修正公布
      施行之刑法第41條第1 項前段則規定：「犯最重本刑為5
      年以下有期徒刑以下之刑之罪，而受6 個月以下有期徒刑
      或拘役之宣告者，得以新臺幣1,000 元、2,000 元或3,00
      0 元折算1 日，易科罰金。」比較修正前後之易科罰金折
      算標準，以95年7 月1 日修正公布施行前之規定，較有利
      於受刑人，則應依刑法第2 條第1 項前段，適用修正前刑
      法第41條第1 項前段規定，定其折算標準。又被告行為時
      之刑法第41條第2 項規定：「併合處罰之數罪，均有前項
      情形，其應執行之刑逾6 月者，亦同。」惟修正後之該條
      項則規定：「前項規定於數罪併罰，其應執行之刑未逾6
      月者，亦適用之。」易言之，依修正前之第41條第2 項規
      定，就併合處罰之數罪所定應執行刑縱使逾6 月，倘均符
      合得易科罰金之規定，仍可易科罰金以代刑之執行，而依
      修正後之第41條第2 項則不得易科罰金。惟94年2 月2 日
      修正之刑法施行法第3 條之1 第3 項規定：「於九十四年
      一月七日刑法修正施行前犯併合處罰數罪中之一罪，且該
      數罪均符合第四十一條第一項得易科罰金之規定者，適用
      九十年一月四日修正之刑法第四十一條第二項規定。」是
      於刑法修正前犯併合處罰數罪中之一罪，且該數罪均符合
      第41條第1 項得易科罰金之規定，參照前述刑法施行法第
      3 條之1 第3 項規定，應適用修正前刑法第41條第2 項規
      定，而得易科罰金。
（三）被告於5 年以內再故意犯本案有期徒刑以上之罪，不論依
      修正前之刑法第47條，或修正後之刑法第47條第1 項之規
      定，均構成累犯，對被告而言並無有利或不利之情形，自
      不生新舊法比較之問題。
（四）被告行為後，刑法第51條業已修正公布，並於95年7 月1
      日施行，修正前刑法第51條規定：「數罪併罰，分別宣告
      其罪之刑，依左列各款定其應執行者：」其中第5 款規定
      ：「宣告多數有期徒刑者，於各刑中之最長期以上，各刑
      合併之刑期以下，定其刑期。但不得逾20年。」修正後刑
      法第51條第5 款規定：「宣告多數有期徒刑者，於各刑中
      之最長期以上，各刑合併之刑期以下，定其刑期。但不得
      逾30年。」比較結果，修正前刑法較有利於行為人。
（五）綜上法律修正前、後之比較，揆諸前揭說明及修正後刑法
      第2 條第1 項之「從舊從輕」原則，本件以適用修正前之
      相關刑罰法律，對被告較為有利，並應整體適用修正前刑
      法相關規定及罰金罰鍰提高標準條例第2條規定論處。
四、按海洛因、甲基安非他命分屬92年7 月9 日修正公布，自93
    年1 月9 日起施行（下稱修正前）之毒品危害防制條例第2
    條第2 項第1 、2 款所稱之第一、二級毒品，是被告施用甲
    基安非他命及持有海洛因之行為，係犯修正前毒品危害防制
    條例第10條第2 項之施用第二級毒品罪及同條例第11條第1
    項之持有第一級毒品罪。被告持有第二級毒品，進而施用之
    ，持有之低度行為應為施用之高度行為所吸收，不另論罪。
    又被告所犯上開2 罪間，犯意各別、行為互殊，觸犯構成要
    件相異之罪名，自應分論併罰。又被告前於85年間，因違反
    麻醉藥品管理條例案件，經本院以86年度易字第2207號判處
    有期徒刑10月確定，又因違反麻醉藥品管理條例案件，經本
    院以86年度訴字第1529號判處有期徒刑2 年2 月確定，復於
    86年間，因違反麻醉藥品管理條例案件，經本院以86年度易
    字第5668號判處有期徒刑7 月確定，上開3 罪接續執行，而
    於88年2 月2 日因縮短刑期假釋出監，復於假釋期間，因違
    反毒品危害防制條例案件，經本院以88年度訴字第1857號判
    處有期徒刑8 月確定，經撤銷假釋，入監執行殘刑1 年10月
    3 日，甫於91年7 月1 日縮刑期滿，翌日因徒刑執行完畢出
    監，此有臺灣高等法院被告前案紀錄表1 份在卷可參，其於
    有期徒刑執行完畢後5 年內，再犯本案有期徒刑以上之罪，
    為累犯，應依修正前刑法第47條規定加重其刑。另被告持有
    之第一級毒品海洛因數量合計淨重38.46 公克、包裝重5.72
    公克，純度17 .67% ，純質淨重6.80公克，已如前述，雖達
    於轉讓持有毒品加重其刑之數量標準第2 條第1 項第1款 規
    定加重其刑之標準，惟上開標準係依據修正後毒品危害防制
    條例第11條第4 項增訂，本案經新舊法比較後，係依修正前
    毒品危害防制條例第11條第1 項之持有第一級毒品罪論處，
    並無修正後毒品危害防制條例第11條第4 項規定之適用，檢
    察官據以聲請加重其刑，容有誤會，附此敘明。爰審酌被告
    經強制戒治後，尚未能戒絕毒癮，非但無故持有第一級毒品
    海洛因，復有施用第二級毒品甲基安非他命之情形，足證前
    開保安處分措施實難矯治其惡性，然念其犯後坦承犯行，態
    度尚可，且所犯係自戕行為，尚未對他人造成實害等一切情
    狀，分別量處如主文所示之刑，並均諭知易科罰金之折算標
    準，並定其應執行之刑及易科罰金之折算標準，以示儆懲。
五、扣案之海洛因18包（合計淨重38.46 公克、包裝重5.72公克
    ，純度17.67%，純質淨重6.80公克）及甲基安非他命2 包（
    驗前毛重分別為18.2公克、35.5公克，驗後毛重分別為18.
    1公克、35.4公克），均為查獲之第一級、第二級毒品，已
    如前述，又上開包裝袋因包覆海洛因、甲基安非他命，衡情
    顯難與毒品完全析離，均應依毒品危害防制條例第18條第1
    項前段規定，併予宣告沒收銷燬之；至因鑑驗耗盡之海洛因
    及甲基安非他命既已滅失，自無庸再為沒收銷燬之諭知。又
    查獲之捲煙1 支經本院送驗結果，含有第一級毒品海洛因成
    分，扣案之吸食用球狀玻璃2 支、吸管杓1 支、吸食器1 個
    、殘渣袋2 個，經本院送驗結果，含有第二級毒品甲基安非
    他命成分，俱如前述，且客觀上均難以析離，均應依毒品危
    害防制條例第18條第1 項前段規定，予以宣告沒收銷燬之。
據上論斷，應依刑事訴訟法第273 條之1 第1 項、第284 條之1
、第299 條第1 項前段，修正前毒品危害防制條例第10條第2 項
、第11條第1 項、第18條第1 項前段，刑法第2 條第1 項前段、
第11條、修正前刑法第47條、第41條第1 項前段、第2 項、第51
條第5 款，修正前罰金罰鍰提高標準條例第2 條，判決如主文。
本案經檢察官乙○○到庭執行職務。
中    華    民    國    95    年    8     月    14    日
                  刑事第九庭    法  官  謝梨敏
以上正本證明與原本無異。
如不服本判決，應於判決送達後10日內，向本院提出上訴狀。
                                書記官  林志衡
中    華    民    國    95    年    8     月    14    日
附錄本判決論罪科刑法條全文：
修正前毒品危害防制條例第10條
施用第一級毒品者，處6 月以上5 年以下有期徒刑。
施用第二級毒品者，處3 年以下有期徒刑。
毒品危害防制條例第11條
持有第一級毒品者，處3 年以下有期徒刑、拘役或新臺幣5 萬元
以下罰金。
持有第二級毒品者，處2 年以下有期徒刑、拘役或新臺幣3 萬元
以下罰金。
持有專供製造或施用毒品之器具者，處1 年以下有期徒刑、拘役
或新臺幣1萬元以下罰金。


司法院資訊處製作；財團法人民間司法改革基金會備份。
